臺灣高等法院高雄分院刑事判決　　　　　96年度上訴字第18號
上　訴　人　臺灣澎湖地方法院檢察署檢察官
被　　　告　乙○○
選任辯護人　吳忠諺律師
上列上訴人因被告重傷害案件，不服臺灣澎湖地方法院95年度訴
字第14號中華民國95年11月21日第一審判決（起訴案號：臺灣臺
灣澎湖地方法院檢察署95年度偵字第93號），提起上訴，本院判
決如下：
     主  文
原判決撤銷。
乙○○傷害人之身體，處有期徒刑伍月，如易科罰金，以銀元參
佰元即新台幣玖佰元折算壹日。
     事  實
一、乙○○與甲○○因載運遊客之競爭關係及甲○○是否檢舉違
    法以漁船載客等事，結有宿怨，於民國94年9月7日下午3時
    許，在澎湖縣望安鄉東嶼坪中碼頭附近，乙○○見甲○○駕
    船前來，遂上前質問，而生口角爭執，詎乙○○基於傷害他
    人身體之故意，先以拳頭毆打甲○○之頭部3、4下，繼以腳
    踢擊甲○○之腹部，致甲○○由碼頭側面之斜坡梯級處仰面
    跌落海中，受有左臉頰紅腫6Ｘ5公分、頭部外傷合併腦震盪
    等傷害。
二、案經被害人甲○○之妻陳玉華訴由澎湖地方法院檢察署檢察
    官偵查起訴。
    理  由
壹、證據能力之論述：
一、證據能力之論述：按被告以外之人於審判外之陳述雖不符刑
    事訴訟法第159條之1至之4等條文之規定，而經當事人於審
    判程序同意作為證據，法院審酌該言詞陳述或書面陳述作成
    時之情況，認為適當者，亦得為證據；當事人、代理人或辯
    護人於法院調查證據時，知有刑事訴訟法第159條第1項不得
    為證據之情形，而未於言詞辯論終結前聲明異議者，視為有
    前項之同意，刑事訴訟法第159條之5定有明文。本件證人王
    家生、沈膺盛於檢察事務官前之陳述，高雄榮民總醫院診斷
    證明書2份及病歷資料查詢函覆表及病歷資料，性質上雖屬
    被告以外之人於審判外之陳述，惟此等詢問筆錄於本院審理
    時予以提示並告以要旨，且各經檢察官及被告、辯護人均表
    示無意見，當事人已知上陳述屬傳聞證據，而均未於言詞辯
    論終結前對該等筆錄之證據能力提出異議，依上開規定，其
    等視為同意上開陳述作為證據，該等陳述經本院審酌其作成
    時之情況並無不適當作為證據之情形，自均有證據能力。
二、次按被告以外之人於偵查中向檢察官所為陳述，除顯有不可
    信之情況者外，得為證據，刑事訴訟法第159條之1第2項定
    有明文。查本件證人王家生於檢察官偵查中具結後證述，並
    無證據顯示檢察官在偵查時有不法取供之情形，亦查無證據
    顯示上開證述有顯不可信之情況，依上開說明，其於偵查中
    之證言具有證據能力。
貳、實體部分：
一、訊據被告乙○○對上開犯罪事實坦承不諱，核與被害人甲○
    ○於檢察事務官詢問時所為之指述大致相符（見交查卷第77
    頁），且證人即望安衛生所替代役役男王家生於偵查中亦證
    述：「我和甲○○剛從船上岸，乙○○從另外一碼頭走過來
    ，然後與甲○○說沒幾句話，乙○○就用拳頭打甲○○頭部
    打3、4下，最後一腳踢下碼頭後掉下海裡去... 甲○○就游
    泳到海邊爬起來，臉部有擦傷流血」等語明確（見交查字第
    47號卷頁16背面）。此外，並有望安衛生所94年9月9日診斷
    證明書1紙（見交查卷第4頁）在卷可稽，被告傷害犯行堪可
    認定。
二、被害人甲○○嗣於94年9月12日因頭暈至高雄榮民總醫院（
    下稱高雄榮總）檢查之結果為腦部靜脈竇栓塞，造成大腦皮
    質腫脹壓迫腦部導致癲癇發作，經住院治療，於同月21日，
    因腦部發生腦出血造成大腦損傷，出現肢體右側偏癱、語言
    表達能力受損之重傷害等情，固據證人張峻偉醫師於原審審
    理時到庭證述明確，並有高雄榮總94年12月22日高總管字第
    90840013701號函及95年1月26日高總管字第0950000496號函
    所附之病歷資料查詢函覆表及病歷資料、高雄榮總診斷證明
    書附卷可佐（見交查卷第20-22頁，第106-111頁），固堪信
    為真實。惟關於被害人上開腦部靜脈竇栓塞，造成大腦皮質
    腫脹壓迫腦部導致癲癇發作，嗣因腦部發生腦出血造成大腦
    損傷，出現肢體右側偏癱、語言表達能力受損之重傷害之結
    果與被告上開傷害行為是否有相當因果關係一節，被害人甲
    ○○之主治醫師張峻瑋於原審證稱：「一般來講，這是一種
    中風的情況，基本上很少會因為毆打的狀況而發生栓塞，我
    們認為是自發性的血管栓塞。」、「一般這種情況（如果頭
    部受傷造成腦部撕裂傷有可能造成腦靜脈栓塞的情況）很少
    ，但是我們在（對被害人）作腦部核磁共振時沒有看到任何
    （腦部）撕裂傷…」、「我摸過他（甲○○）的頭部，並沒
    有明顯的皮下血腫」等語在卷可按（見原審卷第163-169頁
    ），綜此，實難認定被害人之腦靜脈栓塞與被告之傷害行為
    有相當因果關係，自難令被告「傷害」致重傷罪之罪責。
三、核被告所為，係犯刑法第277 條第1 項之傷害罪。檢察官起
    訴認被告涉犯刑法第277 條第2 項後段傷害致重傷罪，容有
    未洽，惟其起訴之社會基本事實同一，爰變更起訴法條予以
    審理。原判決認被告犯傷害罪事證明確，予以論科，固非無
    見。惟其就被害人受有頭部外傷之事實漏未審酌，而僅科處
    被告有期徒刑4 月，尚有未洽；又本件偵查中書記官於94年
    12 月21 日與張峻瑋、李介元醫師電話通訊，並就該二人於
    電話中所為之陳述作成電話紀錄表（見交查卷第44-46 頁）
    ，該紀錄表所紀錄之內容乃被告以外之人在審判外所為之陳
    述，檢察官、被告及辯護人於原審審理中對此等陳述固均未
    爭執其證據能力，惟此電話紀錄之內容，客觀上並無法確認
    通話對象確係張峻瑋、李介元醫師，且其內容亦未經張峻瑋
    、李介元醫師簽名確認其正確性，書記官之記載是否與通話
    對象所為之陳述相符，亦非無疑，自不適當作為證據，原判
    決以之作為證據，亦非妥適。檢察官上訴意旨指摘原判決量
    刑過輕，尚非全無理由，原判決並有上開可議，自應由本院
    撤銷改判，爰審酌被告僅因營業糾紛，即出手毆傷被害人並
    將被害人踢入海中，行為囂張，惡性非輕，告訴人所受之傷
    勢亦非輕微，及犯後仍因賠償金額未能合致而未與被害人和
    解等一切情狀，量處如主文第2 項所示之刑，並諭知易科罰
    金之折算標準。被告行為後，刑法業於94年2 月2 日修正公
    布，95年7 月1 日起施行，其中刑法第41條第1 項前段關於
    易科罰金之規定，新法修正為「犯最重本刑為五年以下有期
    徒刑以下之刑之罪，而受六個月以下有期徒刑或拘役之宣告
    者，得以新臺幣一千元、二千元或三千元折算一日，易科罰
    金」，惟依被告行為時之刑罰法律，即舊法第41條第1 項前
    段：「犯最重本刑為五年以下有期徒刑以下之刑之罪，而受
    六個月以下有期徒刑或拘役之宣告，因身體、教育、職業、
    家庭之關係或其他正當事由，執行顯有困難者，得以一元以
    上三元以下折算一日，易科罰金」，及罰金罰鍰提高標準條
    例第2 條關於「依刑法第四十一條易科罰金者，均就其原定
    數額提高為一百倍折算一日；法律所定罰金數額未依本條例
    提高倍數，或其處罰法條無罰金刑之規定者，亦同」等規定
    ，易科罰金之折算標準最高為銀元300 元，最低為銀元100
    元，換算為新臺幣後，最高額為新臺幣900 元。比較修正前
    後之易科罰金折算標準，以95年7 月1 日修正公布施行前之
    規定，較有利於被告，依刑法第2 條第1 項前段，應適用修
    正前刑法第41條第1 項前段規定，定其折算標準，附此敘明
    。
據上論斷，依刑事訴訟法第369 條第1 項、第364 條、第300 條
、第299 條第1 項前段，刑法第2 條第1 項前段、第277 條第1
項，修正前刑法第41條條第1 項前段，修正前罰金罰鍰提高標準
條例第2 條，刑法施行法第1 條之1 ，判決如主文。
本案經檢察官郭振昌到庭執行職務。
中　　華　　民　　國　　96　　年　　3 　　月　　22　　日
                  刑事第八庭    審判長法  官  李炫德
                                      法  官  陳志銘
                                      法  官  蔡國卿
以上正本證明與原本無異。
檢察官如不服本判決應於收受本判決後10日內向本院提出上訴書
狀，其未敘述上訴理由者，並得於提起上訴後10日內向本院補提
理由書狀（均須按他造當事人之人數附繕本）「切勿逕送上級法
院」。
被告不得上訴。
中　　華　　民　　國　　96　　年　　3 　　月　　22　　日
　　　　　　　　　　　　　　　　　　　書記官  顏惠華
附錄本件判決論罪科刑法條：
刑法第277條第1項：
傷害人之身體或健康者，處 3 年以下有期徒刑、拘役或 1 千元
以下罰金。
